臺灣高等法院臺南分院民事裁定　100年度抗字第108號
抗　告　人　雅泰實業股份有限公司
兼　法　定
代　理　人　李峻松
上列抗告人因聲請法官迴避事件，對於中華民國10年6月3日臺灣
雲林地方法院所為裁定（100年度聲字第18號）提起抗告，本院
裁定如下：
    主  文
抗告駁回。
抗告訴訟費用新台幣壹仟元由抗告人負擔。
    理  由
一、聲請及抗告意旨略以：
  (一)臺灣雲林地方法院99年度訴字第414號債務人異議之訴事件
    （下稱本案訴訟）承審法官原裁定命抗告人應繳納裁判費新
    台幣（下同）2萬3077元，經抗告人依法完納後，承審法官
    嗣於民國（下同）99年10月5日當庭逕認該案之訴訟標的價
    額應核定為1558萬3435元，並裁定命聲請人於五日內補繳裁
    判費12萬6115元，抗告人不服該命補繳裁定而提起抗告，同
    時具狀聲請訴訟救助，承審法官在裁定駁回訴訟救助之聲請
    後，同時裁定駁回本案訴訟，抗告人對上開駁回訴訟救助及
    本案訴訟駁回裁定均聲明不服而提起抗告，嗣經鈞院分別以
    99年度重抗字第69號裁定廢棄原命補繳裁判費裁定及以99年
    度重抗字第72號裁定廢棄原駁回本案訴訟之裁定，發回原法
    院審理，惟案經發回後（發回後案號為100年度訴更(一)字第1
    號）仍分由同一法官承審，承審法官於開庭時僅詢問之前提
    起抗告之時間點，並未對訴訟事件為實質審理，足認承審法
    官有偏頗之虞。
  (二)抗告人前於發回前本案訴訟審理中，曾於99年10月5日、10
    月29日、11月21日、11月23日分別具狀並以電話聯絡聲請閱
    卷及提供法庭錄音數位光碟，但均未獲回應，本案訴訟發回
    審理後，抗告人於100年5月20日當庭聲請閱卷及提供錄音光
    碟，承審法官除駁回提供法庭錄音光碟之聲請外，對於聲請
    閱卷部分，亦僅准予閱覽部分筆錄，且由法官主導、書記官
    旁觀，承審法官此舉不但干涉書記官閱卷之職權，並剝奪抗
    告人訴訟上攻擊防禦之權利，此觀之民事訴訟法第242條第1
    、2項及民事閱卷規則第1項前段規定自明。
  (三)基上，承審法官前於發回前本案訴訟所為之不當裁定，經抗
    告人提出一連串抗告救濟，終至上級法院廢棄該等不當裁定
    ，承審法官會對抗告人產生怨隙，此為人之常情及本性，否
    則亦無後續限制閱卷及提供錄音光碟之情事，足證該法官再
    次承審發回後本案訴訟，定對抗告人作出不利判決。爰依民
    事訴訟法第32條第1項第7款「法官曾參與該訴訟事件之前審
    裁判或仲裁者」及同法第33條第1項第2款「法官有前條所定
    以外之情形，足認其執行職務有偏頗之虞者」等規定聲請承
    審法官迴避，以維權益云云。
二、按「民事訴訟法第32條第7款所定，法官曾參與該訴訟事件
    前審裁判之迴避，係用以保障當事人之審級利益，如參與一
    審判決之法官復參與二審判決，或參與二審判決之法官復參
    與三審判決，則當事人之審級利益即有欠缺，但如某判決業
    經上級法院廢棄，則該判決已失其存在，為該判決之法官更
    無迴避之可言。」（最高法院48年台再字第5號判例意旨）
    。次按「民事訴訟法第三十三條第一項第二款規定推事（法
    官）有應自行迴避而不自行迴避以外之情形，足認其執行職
    務有偏頗之虞，據而聲請推事迴避者，應以推事對於訴訟標
    的有特別利害關係，或與當事人之一造有密切之交誼或嫌怨
    ，或基於其他情形客觀上足疑其為不公平之審判者為其原因
    事實，若僅憑當事人之主觀臆測，或不滿意推事進行訴訟遲
    緩，或認推事指揮訴訟欠當，則不得謂其有偏頗之虞。」、
    「僅於訴訟進行中有所指揮或裁判，致當事人一造不利，在
    主觀上疑其不公，自不能遽以偏頗為理由聲請拒卻。」（最
    高法院69年台抗字第457號、18年抗字第342號判例意旨參照
    ）。
三、經查，抗告人提起臺灣雲林地方法院99年度訴字第414號債
    務人異議之訴事件前經承審法官裁定駁回後，嗣經本院廢棄
    該駁回訴訟之裁定，並發回原法院更為審判，發回後案件（
    100年度訴更(一)字第1號）雖仍分由同一承審法官承審，惟屬
    同一審級之裁判，查與民事訴訟法第33條第7款所謂「前審
    」裁判係指下級審裁判者不符，抗告人以此主張承審法官有
    應自行迴避事由，洵屬誤會。至抗告人另主張承審法官執行
    職務有偏頗之虞一節，無非以承審法官「核定訴訟標的價額
    不當」、「對卷宗閱覽設限致抗告人無法閱覽全卷」、「開
    庭時對本案訴訟並未行實質審理」為由，然衡諸該等情事均
    屬法官個人法律見解及訴訟指揮當否之範疇，依上說明，尚
    難謂該承審法官執行職務有偏頗之虞。此外，抗告人復無其
    他證據證明承審法官客觀上有足疑為不公平審判之情事，核
    與聲請法官迴避之要件不符，不應准許。以上各情，業據原
    裁定理由敘明綦詳，原審駁回抗告人之聲請，核無違誤，抗
    告意旨仍執陳詞，空言指摘原裁定不當，求為廢棄，並無理
    由，應予駁回。
據上論結，本件抗告為無理由，依民事訴訟法第495條之1第1項
、第449條第1項、第95條、第78條、第85條第1項前段，裁定如
主文。
中    華    民    國   100    年    7     月    28    日
                  民事第二庭    審判長法  官  陳光秀
                                      法  官  莊俊華
                                      法  官  曾平杉
上為正本係照原本作成。
本裁定除以適用法規顯有錯誤為理由外，不得再抗告。如提再抗
告，應於收受送達後十日內向本院提出再抗告狀（須附繕本），
並繳納再抗告費新台幣一千元。
提起再抗告應委任律師或具有律師資格之人之委任狀；委任有律
師資格者，另應附具律師資格證書及釋明委任人與受任人有民事
訴訟法第466條之1第1項但書或第2項所定關係之釋明文書影本。
中    華    民    國   100    年    7     月    29    日
                                      書記官  葉秀珍
【附註】
民事訴訟法第495條之1第2項準用同法第466條之1第1、2項規定
：
(1)對於第二審判決上訴，上訴人應委任律師為訴訟代理人。但上
  訴人或其法定代理人具有律師資格者，不在此限。
(2)上訴人之配偶、三親等內之血親、二親等內之姻親，或上訴人
  為法人、中央或地方機關時，其所屬專任人員具有律師資格並
  經法院認為適當者，亦得為第三審訴訟代理人。
民事訴訟法第466條之2第1項：
  上訴人無資力委任訴訟代理人者，得依訴訟救助之規定，聲請
  第三審法院為之選任律師為其訴訟代理人。